臺灣苗栗地方法院刑事判決　　　　　　100年度簡上字第122號
上　訴　人　臺灣苗栗地方法院檢察署檢察官
被　　　告　陳志彰
上列上訴人因被告詐欺案件，不服本院民國100 年10月14日100
年度苗簡字第888號第一審簡易判決（檢察官聲請簡易判決處刑
案號：99年度偵字第6517號、100 年度偵字第242 號、第3131號
、100 年度少連偵字第36號），提起上訴，本院管轄之第二審合
議庭判決如下：
    主  文
原判決撤銷。
陳志彰幫助犯詐欺取財罪，處拘役伍拾伍日，如易科罰金，以新
臺幣壹仟元折算壹日。
    事  實
一、陳志彰應能預見一般人取得他人金融帳戶之行徑，常與財產
    犯罪之需要密切相關，且取得他人存摺之目的，在於取得贓
    款及掩飾犯行不易遭人追查，又對於提供帳戶，雖無引發他
    人萌生犯罪之確信，但仍以縱若有人持以犯罪，亦不違反其
    幫助犯罪之本意，而基於幫助不詳姓名人士詐騙金錢之犯意
    ，於民國99年11月1 日下午1 時許，在苗栗縣頭份鎮○○路
    1262號聯合巴士商行，將其當日所申請之第一商業銀行頭份
    分行（下稱一銀頭份分行）帳號000-00000000000 號、渣打
    國際商業銀行頭份分行（下稱渣打頭份分行）帳號000-0000
    0000000 號帳戶之存摺、金融卡寄出，並另電告密碼予不詳
    人士使用；嗣該不詳人士所屬詐騙集團成員，即意圖為自己
    不法所有之犯意，於99年11月2 日，假冒網路賣家，以出售
    演唱會門票為由，並留有邱瑞發（已歿）所有0000000000門
    號為聯絡電話，誘使孫于涵、王薇婷、黃羽薇、劉筱莉、郭
    至禕、游亞韻、張舒愉、吳明芬陷於錯誤，分別於附表所示
    時間，匯款至上開帳戶，其中：
  (一)孫于涵、王薇婷、黃羽薇、劉筱莉、郭至禕、游亞韻、張舒
    愉分別將新臺幣（下同）8,032 元、8,050 元、6,800 元、
    4, 030元、4,500 元、4,030 元、8,000 元匯至上開一銀頭
    份分行帳戶。
  (二)吳明芬將8,000 元匯至上開渣打頭份分行帳戶，惟因該帳戶
    遭列為警示帳戶，未遭詐騙集團成員提領而未遂。
    嗣經孫于涵、王薇婷、黃羽薇、游亞韻、張舒愉、吳明芬發
    覺有異報警，以及經警調閱0000000000門號通聯紀錄循線查
    獲。
二、案經苗栗縣警察局竹南分局及彰化縣警察局田中分局報請臺
    灣苗栗地方法院檢察署檢察官偵查後聲請簡易判決處刑。
    理  由
一、按被告以外之人於審判外之陳述，雖不符前4 條之規定，而
    經當事人於審判程序同意作為證據，法院審酌該言詞陳述或
    書面陳述作成時之情況，認為適當者，亦得為證據，刑事訴
    訟法第159 條之5 第1 項定有明文。其立法意旨在於傳聞證
    據未經當事人之反對詰問予以核實，原則上先予排除。惟若
    當事人已放棄反對詰問權，於審判程序中表明同意該等傳聞
    證據可作為證據，基於尊重當事人對傳聞證據之處分權，及
    證據資料愈豐富，愈有助於真實發現之理念，且強化言詞辯
    論主義，使訴訟程序得以順暢進行，上開傳聞證據亦均具有
    證據能力。經查，被告及檢察官就本院所引用下列被告以外
    之人於審判外之陳述，於審判程序均同意作為證據，且本院
    審酌此等證據資料作成時之情況，均無不法之情事，且與待
    證事實具有關聯性，認為適宜作為本案之證據，故均有證據
    能力，合先敘明。
二、上揭犯罪事實，業據被告於本院審理中坦承不諱，核與告訴
    人即被害人孫于涵、王薇婷、黃羽薇、劉筱莉、郭至禕、游
    亞韻、張舒愉、吳明芬於警詢之指訴相符，復有聯合巴士商
    行託運單存聯、免用發票收據、第一商業銀行頭份分行99年
    11月16日一頭份字第142 號函暨陳志彰帳號為00000000000
    號帳戶開戶資料及交易往來明細表、第一商業銀行頭份分行
    100 年6 月7 日一頭份字第92號函暨陳志彰上揭帳戶開戶資
    料、渣打國際商業銀行股份有限公司頭份分行100 年3 月30
    日渣打商銀SCB 頭份字第1000000009號函暨陳志彰帳號為00
    000000000000號帳戶開戶基本資料、家樂福電信股份有限公
    司99年12月7 日家樂福電信字第099120079 號函、員警工作
    紀錄表、台北縣政府警察局蘆洲分局五股分駐所受理詐騙帳
    戶通報警示簡便格式表及受理刑事案件報案三聯單及受理各
    類案件紀錄表、台中市警察局第三分局勤工派出所受理詐騙
    帳戶通報警示簡便格式表及受理刑事案件報案三聯單及受理
    各類案件紀錄表及金融機構聯防機制通報單、台中市警察局
    第一分局民權派出所受理詐騙帳戶通報警示簡便格式表及受
    受理各類案件紀錄表（2 張）、桃園縣政府警察局桃園分局
    同安派出所受理詐騙帳戶通報警示簡便格式表及受理各類案
    件紀錄表、台北市政府警察局士林分局芝山岩派出所陳報單
    及受理詐騙帳戶通報警示簡便格式表及受理刑事案件報案三
    聯單及受理各類案件紀錄表、新竹市警察局第三分局南門派
    出所受理詐騙帳戶通報警示簡便格式表及受理刑事案件報案
    三聯單及受理各類案件紀錄表各1 份、電子郵件列印資料3
    份、內政部警政署反詐騙諮詢專線紀錄表6 份、孫于涵中華
    郵政股份有限公司（以下稱中華郵政）帳號為000000000000
    00號帳戶之存簿封面及內頁交易明細影本及該帳戶WEB ATM
    交易明細查詢列印資料各1 份、黃羽薇中華郵政帳號為0000
    0000000000帳戶之存簿內頁交易明細影本1 份、第一銀行自
    動付款交易明細表（王薇婷匯款明細表）1 份、中國信託銀
    行交易明細表（游亞韻匯款明細表）1 份、吳明芬中華郵政
    帳號為00000000000000號帳戶存簿封面及內頁交易明細影本
    1 份、台北市第九信用合作社跨行匯款回條聯（吳明芬匯款
    回條）1 份、郵政自動櫃員機交易明細表（張舒愉匯款明細
    表）1 份、華南商業銀行網路ATM 交易明細查詢單（郭至禕
    轉帳明細）1 份、劉筱俐中華郵政帳號為00000000000000號
    帳戶之存簿及內頁交易明細影本1 份、張舒愉使用之門號為
    0000000000號通聯調閱查詢單及通聯紀錄、郭至禕使用之門
    號為0000000000號通聯調閱查詢單及通聯紀錄、王薇婷使用
    之門號0000000000號通聯調閱查詢單及通聯紀錄、孫于涵使
    用之門號0000000000號通聯調閱查詢單及通聯紀錄、劉筱俐
    使用之門號為0000000000號通聯調閱查詢單及通聯紀錄、門
    號為0000000000號中華電信資料查詢及申辦人資料查詢各1
    份附卷可稽。是被告上開自白，均與事證相符，自堪信實。
    綜上，本件事證明確，被告犯行應堪認定。
三、核被告所為，係犯刑法第30條、第339條第1項之幫助詐欺取
    財罪。原審以本件事證明確，予以論罪科刑，固非無見，惟
    刑法第339 條第1 項之詐欺取財罪，法定刑度為「5 年以下
    有期徒刑、拘役或科或併科1 千元以下罰金」；而拘役，1
    日以上，60日未滿。但遇有加減時，得加減至120 日，刑法
    第33條第4 款亦定有明文；查被告既非累犯，亦無其他刑之
    加重事由，則判處拘役之刑，應在拘役59日以下之範圍處斷
    ，從而，本件被告幫助犯詐欺取財罪，經原審量處拘役60日
    ，如易科罰金，以新臺幣1,000 元折算1 日，與法有違，檢
    察官上訴意旨指摘原判決不當，其上訴為有理由，應由本院
    將原判決撤銷另為判決。
四、爰審酌被告前未曾有刑案紀錄經法院論罪科刑，此有臺灣高
    等法院被告前案紀錄表1 份在卷可考，其素行良好，僅因一
    時失慮而罹刑典，且被告犯後坦承犯行，尚知悔悟，並審酌
    被告之動機、目的、手段僅係提供帳戶，並非實際參與詐欺
    行為，亦未因此獲取不法利益、交付之金融機構存摺等文件
    數量、被害人被害情狀及損失金額及未與被害人和解之犯後
    態度、生活狀況、智識程度等一切情狀，量處拘役55日，又
    審酌其年齡、職業、收入、社會地位等節，並諭知易科罰金
    之折算標準，以資儆懲。
據上論斷，應依刑事訴訟法第455 條之1 第1 項、第3 項、第36
9 條第1 項前段、第364 條、第299 條第1 項前段，刑法第30條
、第339 條第1 項、第41條第1 項，刑法施行法第1 條之1 ，判
決如主文。
本案經檢察官盧明軒到庭執行職務。
中    華    民    國   100    年    12    月    22    日
                  刑事第一庭  審判長法  官  柳章峰
                                    法  官  伍偉華
                                    法  官  許蓓雯
附表：
 ┌──┬───┬────┬────┬────────┬────┬────┬────┐
 │編號│被害人│詐騙時間│匯款時間│詐騙方式        │匯款地點│匯入帳戶│金額（新│
 │    │      │        │        │                │        │        │臺幣）  │
 ├──┼───┼────┼────┼────────┼────┼────┼────┤
 │ 1  │孫于涵│99年11月│99年11月│在露天拍賣網站虛│以網路  │被告陳志│8,032元 │
 │    │      │2日     │2日下午1│偽架設之網站上，│ATM轉帳 │彰所有第│        │
 │    │      │        │時20分  │購得演唱會門票，│        │一商業銀│        │
 │    │      │        │        │致孫于涵陷於錯誤│        │行頭份分│        │
 │    │      │        │        │，依指示以網路  │        │行帳號  │        │
 │    │      │        │        │ATM操作匯款。   │        │000-0000│        │
 │    │      │        │        │                │        │0000000 │        │
 │    │      │        │        │                │        │號帳戶  │        │
 ├──┼───┼────┼────┼────────┼────┼────┼────┤
 │2   │王薇婷│99年11月│99年11月│在露天拍賣網站虛│台中市中│同上    │8,050元 │
 │    │      │2日     │2日下午1│偽架設之網站上，│港路二段│        │        │
 │    │      │        │時48分  │購得演唱會門票，│60-7號第│        │        │
 │    │      │        │        │致王薇婷陷於錯誤│一銀行之│        │        │
 │    │      │        │        │，依指示至ATM自 │ATM櫃員 │        │        │
 │    │      │        │        │動櫃員機操作匯款│機轉帳  │        │        │
 │    │      │        │        │。              │        │        │        │
 ├──┼───┼────┼────┼────────┼────┼────┼────┤
 │3   │黃羽薇│99年11月│99年11月│在露天拍賣網站虛│以網路  │同上    │6,800元 │
 │    │      │2日     │2日下午1│偽架設之網站上，│ATM轉帳 │        │        │
 │    │      │        │時42分  │購得演唱會門票，│        │        │        │
 │    │      │        │        │致黃羽薇陷於錯誤│        │        │        │
 │    │      │        │        │，依指示以網路  │        │        │        │
 │    │      │        │        │ATM操作匯款。   │        │        │        │
 │    │      │        │        │                │        │        │        │
 ├──┼───┼────┼────┼────────┼────┼────┼────┤
 │4   │劉筱俐│99年11月│99年11月│在雅虎奇摩拍賣站│某處之  │同上    │4,030元 │
 │    │      │2日     │2日下午 │虛偽架設之網站上│ATM櫃員 │        │        │
 │    │      │        │某時許  │，購得演唱會門票│機轉帳  │        │        │
 │    │      │        │        │，致劉筱俐陷於錯│        │        │        │
 │    │      │        │        │誤，依指示至ATM │        │        │        │
 │    │      │        │        │自動櫃員機操作匯│        │        │        │
 │    │      │        │        │款              │        │        │        │
 ├──┼───┼────┼────┼────────┼────┼────┼────┤
 │5   │郭至禕│99年11月│99年11月│在雅虎奇摩拍賣站│以網路  │同上    │4,500元 │
 │    │      │2日     │2日下午2│虛偽架設之網站上│ATM轉帳 │        │        │
 │    │      │        │時54分  │，購得演唱會門票│        │        │        │
 │    │      │        │        │，致郭至禕陷於錯│        │        │        │
 │    │      │        │        │誤，依指示以網  │        │        │        │
 │    │      │        │        │路ATM操作匯款。 │        │        │        │
 │    │      │        │        │                │        │        │        │
 ├──┼───┼────┼────┼────────┼────┼────┼────┤
 │6   │游亞韻│99年11月│99年11月│在雅虎奇摩拍賣站│桃園市大│同上    │4,030元 │
 │    │      │2日     │2日晚上8│虛偽架設之網站上│有路561 │        │        │
 │    │      │        │時56分  │，購得演唱會門票│號7-11超│        │        │
 │    │      │        │        │，致游亞韻陷於錯│商內之中│        │        │
 │    │      │        │        │誤，依指示至ATM │國信託自│        │        │
 │    │      │        │        │自動櫃員機操作匯│動櫃員機│        │        │
 │    │      │        │        │款。            │        │        │        │
 ├──┼───┼────┼────┼────────┼────┼────┼────┤
 │7   │張舒愉│99年11月│99年11月│在雅虎奇摩拍賣站│新竹市南│同上    │8,000元 │
 │    │      │2日     │2日晚上9│虛偽架設之網站上│大路521 │        │        │
 │    │      │        │時11分  │，購得演唱會門票│號新竹市│        │        │
 │    │      │        │        │，致張舒愉陷於錯│教育大學│        │        │
 │    │      │        │        │誤，依指示至ATM │內之ATM │        │        │
 │    │      │        │        │自動櫃員機操作匯│自動櫃員│        │        │
 │    │      │        │        │款。            │機      │        │        │
 ├──┼───┼────┼────┼────────┼────┼────┼────┤
 │8   │吳明芬│99年11月│99年11月│在雅虎奇摩拍賣站│台北市德│被告陳志│8,000元 │
 │    │      │2日     │3日中午 │虛偽架設之網站上│行東路  │彰所有之│        │
 │    │      │        │12時許  │，購得演唱會門票│264-1號 │渣打國際│        │
 │    │      │        │        │，致吳明芬陷於錯│九信銀行│商業銀行│        │
 │    │      │        │        │誤，依指示匯款至│匯款    │頭份分行│        │
 │    │      │        │        │指定帳戶。      │        │帳號    │        │
 │    │      │        │        │                │        │000-0000│        │
 │    │      │        │        │                │        │0000000 │        │
 │    │      │        │        │                │        │號帳戶  │        │
 └──┴───┴────┴────┴────────┴────┴────┴────┘
以上正本證明與原本無異。
不得上訴。
                                    書記官  徐一夫
中    華    民    國   100    年    12    月    22    日
附錄本案論罪科刑法條全文：
中華民國刑法第339條第1項
意圖為自己或第三人不法之所有，以詐術使人將本人或第三人之
物交付者，處 5 年以下有期徒刑、拘役或科或併科 1 千元以下
罰金。